【裁判字號】    90,易,1185
【裁判日期】    900920
【裁判案由】    業務侵占
【裁判全文】
臺灣臺北地方法院刑事判決                          九十年度易字第一一八五號
    公  訴  人  臺灣臺北地方法院檢察署檢察官
    被      告  丁○○
右列被告因業務侵占案件，經檢察官提起公訴（八十九年度偵字第一九五三四號），
本院判決如左：
    主  文
丁○○連續意圖為自己不法之所有，而侵占對於業務上所持有之物，處有期徒刑捌月
；又連續意圖為自己不法之所有，以詐術使人將本人之物交付，處有期徒刑壹年。應
執行有期徒刑壹年陸月。
    事  實
一、丁○○自民國八十七年九月二十一日起，任職於台北市○○○路一八一號二樓（
    含二樓之三）甲○○○○股份有限公司（以下簡稱北航公司），嗣擔任直客部經
    理一職，負責旅遊開發及向客戶收取帳款等業務，為從事業務之人，詎在北航公
    司上址辦公地點：
    （壹）意圖為自己不法之所有，基於業務侵占之概括犯意：
    （一）自八十八年一月間某日起，至同年十二月間某日止，連續多次將北航公司
          替客戶代墊辦理簽證、台胞證、護照等證照之規費後，客戶所交付其返還
          北航公司之款項，侵占入己，金額計達新台幣（下同）九十二萬三千零六
          十八元。
    （二）自八十八年二月二十二日起，至同年四月十四日止，連續四次將北航公司
          替客戶代墊購買機票或車票之價款後，客戶所交付其返還北航公司之款項
          ，侵占入己，金額計達十一萬零四百零三元。
    （三）於八十九年三月二十七日，將北航公司交付其應退還客戶天華旅行社有限
          公司及林俊邦之退團退機票款十八萬零七百二十元及三萬三千五百元，侵
          占入己。
    （貳）又另行意圖為自己不法之所有，自八十八年一月間起至八十九年四月間止
          ，基於詐欺取財之概括犯意，以捏造客戶名稱，或捏造客戶要求北航公司
          代墊辦理簽證、台胞證、護照等證照規費或購買機票費用等方式，連續多
          次將該等不實之事項，登載於其職務上作成之代墊費用明細表（證照規費
          部分）或請款單（機票費用部分），持向北航公司會計部門人員行使，佯
          稱確有客戶要求北航公司代墊該等費用，使會計部門人員陷於錯誤，而均
          如數交付其請求金額之款項，足以生損害於北航公司，以此方式計詐得四
          百九十八萬四千五百九十七元。
    嗣北航公司會計部門人員於八十九年四月中旬，發覺該公司直客部門向客戶催收
    之帳款數目龐大，且與實際帳目不符，要求丁○○提出說明，始得悉上情。
二、案經被害人北航公司訴由台北市政府警察局松山分局移請台灣台北地方法院檢察
    署檢察官偵查起訴。
    理  由
一、訊據被告丁○○對於上開犯行坦承不諱，核與告訴人北航公司委由該公司總經理
    乙○○於警詢中所指述，及證人即告訴人北航公司會計人員丙○○證述之情節相
    符，並有未刷帳單紀錄影本三十四紙、請款單影本四紙、天華旅行社有限公司申
    請退費函影本一紙、請款單影本二紙、支票影本二紙、直客部銷售統計表影本十
    六紙、自白書影本一紙等附卷可稽，事證明確，被告犯行堪以認定。
二、核被告丁○○所為，係犯刑法第三百三十六條第二項之業務侵占及同法第三百三
    十九條第一項之詐欺取財、同法第二百十六條、第二百十五條之行使業務登載不
    實文書罪。公訴人認被告上開以捏造顧客申請代墊款項事實之方式，詐騙告訴人
    北航公司交付財物行為部分，亦係涉犯刑法第三百三十六條第二項之業務侵占罪
    嫌，應有未洽，惟本院此部份認定之事實與公訴人認定之犯罪事實間，社會基本
    事實相同，爰依刑事訴訟法第三百條之規定，變更檢察官所引應適用之法條。被
    告於業務上所掌文書登載不實事項之低度犯行，為其行使該等業務登載不實文書
    之高度犯行所吸收，不另論罪。被告多次業務侵占及詐欺取財、行使業務登載不
    實文書之犯行，均時間緊接，方法相同，觸犯構成要件相同之罪名，顯係基於概
    括犯意為之，皆為連續犯，均應依刑法第五十六條之規定論以一罪，並加重其刑
    。被告前開行使業務登載不實文書之犯行，係其遂行上揭詐欺取財犯罪之手段，
    二者間有方法、結果之牽連關係，應依刑法第五十五條之規定，從一重之詐欺取
    財罪處斷。被告行使業務登載不實文書之犯行，雖未據檢察官起訴，惟與其經起
    訴，以捏造顧客申請代墊款項事實之手段，詐騙告訴人交付財物之犯行，有牽連
    犯之裁判上一罪關係，本院自應併予審究。被告所犯前揭業務侵占罪及詐欺取財
    罪間，犯意各別，罪名有異，應分論併罰之。爰審酌被告本件犯罪時間長達一年
    以上，業務侵占及詐欺取財所得之金額分別高達一百二十四萬七千三百三十一元
    及四百九十八萬四千九百五十七元，其雖坦承犯罪，然迄未賠償告訴人之損失，
    及其犯罪之動機、目的、手段、品行等一切情狀，分別量處如主文所示之刑，並
    定其應執行之刑。
據上論斷，應依刑事訴訟法第二百九十九條第一項前段、第三百條，刑法第五十六條
、第三百三十六條第二項、第三百三十九條第一項、第二百十六條、第二百十五條、
第五十五條、第五十一條第五款，罰金罰鍰提高標準條例第一條前段，判決如主文。
本案經檢察官孫小萍到庭執行職務。
中    華    民    國        九十      年      九      月      二十      日
                                      臺灣臺北地方法院刑事第七庭
                                              法  官  楊  代  華
右正本證明與原本無異。
如不服本判決，應於判決送達後十日內，向本院提出上訴狀。
                                              書記官  許  博  為
中    華    民    國      九十        年      九        月    二十四    日
附錄本案論罪科刑法條全文：
刑法第二百十五條
從事業務之人，明知為不實之事項，而登載於其業務上作成之文書，足以生損害於公
眾或他人者，處三年以下有期徒刑、拘役或五百元以下罰金。
刑法第二百十六條
行使第二百十條至第二百十五條之文書者，依偽造、變造文書或登載不實事項或使登
載不實事項之規定處斷。
刑法第三百三十六條
一對於公務上或因公益所持有之物，犯前條第一項之罪者，處一年以上、七年以下有
  期徒刑，得併科五千元以下罰金。
二對於業務上所持有之物，犯前條第一項之罪者，處六月以上五年以下有期徒刑，得
  併科三千元以下罰金。
三前二項之未遂犯罰之。
刑法第三百三十九條
一意圖為自己或第三人不法之所有，以詐術使人將本人或第三人之物交付者，處五年
  以下有期徒刑、拘役或科或併科一千元以下罰金。
二以前項方法得財產上不法之利益或使第三人得之者亦同。
三前二項之未遂犯罰之。


司法院資訊處製作；財團法人民間司法改革基金會備份。
